臺灣臺中地方法院交通事件裁定　　　　 96年度交聲字第864號
原處分機關　交通部公路總局臺中區監理所
異 議人 即
受 處分 人　甲○○
上列受異議人即處分人因違反道路交通管理處罰條例案件，對於
交通部公路總局臺中區監理所民國九十六年七月二十三日所為之
裁決（中監違字第裁六○－ＧＤ0000000號裁決書），聲
明異議，本院裁定如下：
    主    文
異議駁回。
    理    由
一、原處分機關略以：異議人即受處分人（下稱受處分人）甲○
    ○，於民國九十六年六月十八日十時五分，駕駛車牌號碼九
    四九二－ＦＺ號自用小客車，行經臺中市○○路、東興路口
    處，因與黃禕祺騎乘之ＳＹＧ－七七○號輕型機車發生碰撞
    肇事，雖無人受傷或死亡，然卻未依規定處置，逕行駛離，
    經黃禕祺報警，警方依道路交通管理處罰條例第六十二條第
    一項之規定掣單舉發，受處分人未於期限內到案，嗣原處分
    機關於九十六年七月二十三日以中監違字第裁六○－ＧＤ0
    000000號裁決書裁處受處分人罰鍰新臺幣（下同）壹
    仟元整，於法並無不合等語。
二、本件受處分人甲○○則以：本人不服違規事實之判定，要求
    依法公平判定，該機車駕駛人亦未依車道行駛，致擦撞本人
    ，爰依法聲明異議云云。
三、按汽車駕駛人駕駛汽車肇事，無人受傷或死亡而未依規定處
    置者，處新臺幣一千元以上三千元以下罰鍰；逃逸者，並吊
    扣其駕駛執照一個月至三個月，道路交通管理處罰條例第六
    十二條第一項定有明文。又上揭所稱「依規定處置」，依道
    路交通事故處理辦法第三條第一、四、五款規定：「發生道
    路交通事故，駕駛人或肇事人應先為下列處置：一、事故地
    點在車道或路肩者，應在適當距離處豎立車輛故障標誌或其
    他明顯警告設施，事故現場排除後應即撤除。四、不得任意
    移動肇事車輛及現場痕跡證據。但無人傷亡且車輛尚能行駛
    ，或有人受傷且當事人均同意移置車輛時，應先標繪車輛位
    置及現場痕跡證據後，將車輛移置不妨礙交通之處所。五、
    通知警察機關。但無人受傷或死亡且當事人當場自行和解者
    ，不在此限。」由是，汽車駕駛人駕駛汽車發生交通事故，
    其無人傷亡且車輛尚能行駛者，不論其責任之歸屬為何，應
    先標繪車輛位置及現場痕跡證據後，將車輛移置不妨礙交通
    之處所；在無人受傷或死亡之情形，除當事人間當場自行和
    解者外，仍應通知警察機關。
四、經查：本件受處分人甲○○於上揭時地有「駕車肇事，未依
    規定報警處理」之違規，為臺中市警察局第四分局交通分隊
    員警掣單舉發等情，有臺中市警察局中市警交字第ＧＤ00
    00000號舉發違反道路交通管理事件通知單一紙在卷可
    稽。復經本院依職權向臺中市警察局第四分局交通分隊調取
    本件交通事故之卷證資料，參酌卷內交通事故談話紀錄表顯
    示，受處分人於談話筆錄中陳稱：「我當時駕車由大墩路方
    向沿大業路行駛，在大業路、東興路口時，欲左轉東興路，
    在肇事地點，我的左前車角與對方的左後方發生碰撞，撞擊
    位置在大業路、東興路口。我看對方往大業路方向轉回去，
    我就離開，我停下來在肇事地點，看她沒怎樣，她騎走，所
    以我也駛離，沒有留下聯絡方式，對方沒有告知是否可以駛
    離。我車子保桿有擦痕。我沒有受傷」等語；另事故他方當
    事人黃禕祺於談話筆錄稱：「我由精誠路往大業路行駛，至
    東興路時紅燈，綠燈時我準備左轉東興路，故至東興路上之
    機車待轉區準備待轉，對方準備由大業國中正門口對面車道
    左轉東興路往大隆路方向行駛，在肇事地點，我的車牌與對
    方左前車頭發生碰撞。他有搖下車窗，我跟他講轉彎車要慢
    一點，但他都沒講話，然後就走了，沒有留下聯絡方式，我
    沒有同意他離開。我的車牌部位有損壞。我沒有受傷」等語
    。足見受處分人有於上揭時、地駕車不慎撞擊黃禕祺所騎乘
    上述車輛，無人受傷或死亡，然未對車輛位置及現場痕跡證
    據為適當標繪，且未與被撞車輛之駕駛人和解，或經其同意
    前，即未通知警察機關，而擅將車駛離等情。再觀以受處分
    人於肇事後經警製作之交通事故談話筆錄上所載日期為九十
    六年六月十九日，在臺中市警察局第四分局交通分隊所製作
    ，而事故另一方當事人黃禕祺之談話筆錄則係於九十六年六
    月十八日在現場所製作，足認受處分人甲○○於事故發生後
    ，並未停留在現場通知警察機關處理，而係經警通知到案，
    此外，復有臺中市警察局第四分局Ａ３類道路交通事故調查
    報告表、道路交通事故現場圖、交通事故談話紀錄表、交通
    事故補充資料表、臺中市○○○道路交通事故照片黏貼紀錄
    表、臺灣臺中地方法院電話紀錄表在卷可按。顯見受處分人
    明知自己車輛與他方車輛碰撞，理應對肇事撞擊之毀害已有
    認識，衡情自應立即下車查看他方車輛之人車是否有損傷之
    情事，以便採取必要措施，或向警察機關報告處理，俾釐清
    肇事原因與責任歸屬，實無僅在車內觀望他方似無受傷之情
    狀，旋即逕行駕車駛離現場之理。是依前揭說明，本件受處
    分人與他方當事人兩方發生碰撞後，當知雙方車輛均有受損
    ，不論責任歸屬為何，受處分人自應留在現場等候員警前來
    處理或依道路交通事故處理辦法第三條第四款之規定採取其
    他適當之處置，惟其捨此不為，在未經對方同意即逕自將車
    駛離，受處分人違反駕駛人於行車肇事後法律上應履行之義
    務，已臻明確，受處分人以前情置辯，仍不足為解免其上開
    違規應負之責任。
五、綜上所述，受處分人確有於上揭時地駕駛汽車肇事，無人受
    傷或死亡而未依規定處置之違規行為，從而，原處分機關依
    前揭道路交通管理處罰條例第六十二條第一項前段（原裁決
    書漏未記載「前段」）、違反道路交通管理事件統一裁罰基
    準表之規定，裁處受處分人罰鍰壹仟元整，並無違誤，受處
    分人之異議為無理由，應予駁回。
據上論斷，應依道路交通管理處罰條例第八十七條第二項，道路
交通案件處理辦法第十九條規定，裁定如主文。
中　　華　　民　　國　　96　　年　　10　　月　　3 　　日
                      交通法庭  法  官  賴恭利
上正本證明與原本無異。
如不服本裁定應於送達後五日內向本院提出抗告狀。
                                書記官  鐘麗芳
中　　華　　民　　國　　96　　年　　10　　月　　3 　　日
